臺灣高雄地方法院刑事判決　　　　　　　110年度易字第313號
公　訴　人　臺灣高雄地方檢察署檢察官
被　　　告　沈秋鑾



上列被告因詐欺案件，經檢察官提起公訴（110 年度偵緝字第46
6 號），因被告於準備程序就被訴事實為有罪之陳述，經受命法
官告知簡式審判程序之旨，並聽取被告與公訴人之意見後，由本
院合議庭裁定由受命法官獨任進行簡式審判程序，判決如下：
    主  文
沈秋鑾犯詐欺取財罪，累犯，處拘役伍拾日，如易科罰金，以新
臺幣壹仟元折算壹日；未扣案犯罪所得新臺幣參萬元沒收，於全
部或一部不能沒收或不宜執行沒收時，追徵其價額。又犯詐欺取
財罪，累犯，處拘役伍拾日，如易科罰金，以新臺幣壹仟元折算
壹日；未扣案犯罪所得新臺幣參萬元沒收，於全部或一部不能沒
收或不宜執行沒收時，追徵其價額。應執行拘役捌拾日，如易科
罰金，以新臺幣壹仟元折算壹日。緩刑參年，並應依附表所示之
內容及方式，向張秋枝支付如附表所示之金額。
    事  實
一、沈秋鑾因故欲向張秋枝借款，且明知友人葉玉霞、蔡美桃均
    未同意以其等名義向張秋枝借貸款項，亦知悉是否為葉玉霞
    、蔡美桃本人借款乃張秋枝出借款項與否之重要考量因素，
    卻為求順利借得款項，竟意圖為自己不法所有，基於詐欺取
    財之犯意，於民國109 年2 月13日，在高雄市○○區○○街
    00號住處，向張秋枝佯稱：友人葉玉霞需要借貸資金，2 至
    3 個月後將歸還款項云云，並提供葉玉霞先前因故簽立之本
    票以供擔保，致張秋枝誤認係葉玉霞本人借款，而當場交付
    新臺幣（下同）3 萬元予沈秋鑾。復於同年2 月23日，沈秋
    鑾另基於意圖為自己不法所有之詐欺取財犯意，在上址住處
    向張秋枝謊稱：友人蔡美桃需要借貸資金，2 至3 個月後將
    歸還款項云云，並提供記載蔡美桃為發票人之本票（無確切
    事證足認係偽造）以供擔保，致張秋枝誤認係蔡美桃本人借
    款，而當場交付3 萬元予沈秋鑾。嗣因張秋枝於借款期限屆
    至後未獲清償，經向葉玉霞、蔡美桃求證後，方知其等不曾
    委託沈秋鑾向己借款，始悉上情。
二、案經張秋枝訴由高雄市政府警察局鳳山分局報告臺灣高雄地
    方檢察署檢察官偵查起訴。
    理  由
一、程序部分：
    本件被告沈秋鑾所犯係死刑、無期徒刑、最輕本刑為3 年以
    上有期徒刑以外之罪，其於準備程序進行中就被訴事實為有
    罪之陳述，經受命法官告知簡式審判程序之旨，並聽取當事
    人之意見後，本院合議庭認無不得或不宜改依簡式審判程序
    進行之情形，爰依刑事訴訟法第273 條之1 第1 項、第284
    條之1 規定，裁定由受命法官獨任行簡式審判程序。是本件
    證據調查依刑事訴訟法第273 條之2 規定，不受同法第159
    條第1 項、第161 條之2 、第161 條之3 、第163 條之1 及
    第164 條至170 條規定之限制，合先敘明。
二、認定事實所憑之證據及理由：
    上揭事實，業據被告於本院審理時坦承不諱（見院二卷第34
    、46、50頁），核與證人即告訴人張秋枝、證人即告訴代理
    人留銘鴻、證人即被害人葉玉霞、蔡美桃於警詢或偵訊中之
    證述大致相符（見偵一卷第17至19、57至59頁、偵二卷第61
    至66頁），並有告訴人寄發之存證信函3 紙（見偵一卷第21
    至25頁）、發票人為葉玉霞之本票影本3 張（見偵一卷第27
    頁）、發票人為沈秋鑾之本票影本2 張（見偵一卷第29頁）
    在卷可稽，足認被告前揭任意性自白與事實相符，堪可採信
    。從而，本案事證明確，被告上開犯行洵堪認定，應依法論
    科。
三、論罪科刑：
  ㈠罪名及罪數
    核被告所為，均係犯刑法第339 條第1 項之詐欺取財罪。又
    被告就上開2 次犯行，犯意各別，行為互殊，應分論併罰。
  ㈡刑之加重事由
    按司法院釋字第775 號解釋，依解釋文及理由之意旨，係指
    構成累犯者，不分情節，一律加重最低本刑，於不符合刑法
    第59條所定要件之情形下，致生行為人所受之刑罰超過其所
    應負擔罪責之個案，不符罪刑相當原則、比例原則。於此範
    圍內，在修正前，為避免發生上述罪刑不相當之情形，法院
    就該個案應裁量是否加重最低本刑；依此，該解釋係指個案
    應量處最低法定刑、又無法適用刑法第59條在內減輕規定，
    如依累犯加重其刑，將造成罪刑不相當之情形時，法院應依
    此解釋意旨裁量不予加重最低本刑，如無上開情形，即難謂
    有何累犯加重其刑不符上開解釋意旨之違誤。查被告前因妨
    害風化、偽造文書案件，分別經本院102 年度訴字第125 號
    （上訴後經駁回確定）、103 年度訴字第37號判決（上訴後
    經駁回確定），處有期徒刑4 月、3 月及3 月確定，前揭各
    罪嗣經臺灣高等法院高雄分院103 年度聲字第1695號裁定應
    執行有期徒刑7 月確定，並於104 年4 月27日易科罰金執行
    完畢等情，有臺灣高等法院被告前案紀錄表可憑。被告於前
    開有期徒刑執行完畢後，5 年內故意再犯本案有期徒刑以上
    之罪，均為累犯。本院審酌被告前已違反刑事規範，竟不知
    謹言慎行，再為本案犯行，足見其刑罰反應力薄弱，併考量
    被告之惡性及所應負擔罪責之情形，認其法定本刑依累犯規
    定加重，尚符合罪刑相當原則，爰均依刑法第47條第1 項規
    定加重其刑。
  ㈢量刑審酌
    爰以行為人之責任為基礎，審酌被告不思以正當途徑籌措資
    金，竟佯裝已得被害人葉玉霞、蔡美桃之同意，而以其等名
    義向告訴人借款，使告訴人誤信而貸與款項，因而致生損害
    於告訴人，所為實有不該。惟念被告於審理中終能坦承犯行
    ，且已與告訴人成立調解，有本院110 年度雄司附民移調字
    第1123號調解筆錄可考（見院一卷第55至56頁），犯後態度
    尚可。再兼衡被告各次犯罪之動機、手段、詐得之金額。並
    考量被告自陳高商畢業之智識程度，無業無收入，依靠子女
    資助生活費，但無須扶養他人之家庭生活經濟狀況等一切情
    狀（見院二卷第51頁），分別量處如主文所示之刑，並均諭
    知易科罰金之折算標準。另權衡被告為前開犯行之時間，數
    次犯行所應給予刑罰之加重效益，所犯數罪反應出之人格特
    性及整體犯罪非難評價等總體情狀，爰定如主文所示之應執
    行刑暨諭知易科罰金之折算標準，以資懲儆。
四、緩刑之理由：
  ㈠按刑法第74條第1 項第2 款所稱「5 年以內」未曾受有期徒
    刑以上刑之宣告，應以後案宣示判決之時，而非以後案犯罪
    之時，為其認定之基準；即後案「宣示判決時」既已逾前案
    有期徒刑執行完畢或赦免後5 年以上，雖後案為累犯，但累
    犯成立之要件與宣告緩刑之前提要件本不相同，且法律亦無
    限制累犯不得宣告緩刑之規定。故成立累犯者，若符合緩刑
    之前提要件，經審酌後，認其所宣告之刑以暫不執行為適當
    者，仍非不得宣告緩刑（最高法院92年度第18次刑事庭會議
    紀錄參照）。
  ㈡查被告雖有有期徒刑之科刑執行紀錄，惟於本案判決時回溯
    5 年內未再因故意犯罪受有期徒刑以上刑之宣告，有上開前
    案紀錄表在卷足參。茲念被告係因一時失慮而犯本案，惟其
    犯後業已坦承犯行，並與告訴人調解成立均如前述，足見被
    告確有以實際行動修補其肇生之損害，頗見悔意，且被告雖
    曾涉犯詐欺罪經法院判處罪刑並宣告緩刑確定，然本案距其
    前次涉犯詐欺罪已逾30年。況告訴人到庭後亦當庭同意給予
    被告緩刑（見院二卷第34頁），堪認被告受此次偵審程序及
    科刑判決之教訓後，當能知所警惕，應無再犯之虞，本院因
    認前開所宣告之刑以暫不執行為適當，爰諭知緩刑3 年，以
    啟自新。惟本院為兼顧告訴人之權益，並權衡被告與告訴人
    間之調解內容等情，爰諭知被告應履行如附表所示之緩刑條
    件，以期符合本件緩刑之目的，並觀後效。
五、沒收部分：
    按犯罪所得，屬於犯罪行為人者，沒收之；前二項之沒收，
    於全部或一部不能沒收或不宜執行沒收時，追徵其價額；犯
    罪所得已實際合法發還被害人者，不予宣告沒收或追徵，刑
    法第38條之1 第1 項前段、第3 項、第5 項分別定有明文。
    查被告先後以上開方式各向告訴人詐得之3 萬元，均為其本
    案之犯罪所得而未據扣案，且被告嗣後雖與告訴人調解成立
    ，然卷內並無證據證明被告確有依約履行全部或部分之調解
    條件，難認本案犯罪所得已全部或部分返還予告訴人，故仍
    應依刑法第38條之1 第1 項前段、第3 項規定，分別於被告
    所犯各次罪刑項下宣告沒收，並均於全部或一部不能沒收或
    不宜執行沒收時，追徵其價額。然倘被告將來持續履行其與
    告訴人間之調解條件，則其將來履行之部分，為免被告遭受
    重複沒收之不利益，則應再予扣除，併此指明。
據上論斷，應依刑事訴訟法第273 條之1 第1 項、第284 條之1
、第299 條第1 項前段，刑法第339 條第1 項、第47條第1 項、
第41條第1 項前段、第51條第6 款、第74條第1 項第2 款、第2
項第3 款、第38條之1 第1 項前段、第3 項，刑法施行法第1 條
之1 第1 項，判決如主文。
本案經檢察官吳協展提起公訴，檢察官陳俊秀到庭執行職務。
中    華    民    國   111    年    1     月    21    日
                  刑事第八庭    法  官  黃傳堯
以上正本證明與原本無異。
如不服本判決應於收受判決後20日內向本院提出上訴書狀，並應
敘述具體理由。其未敘述上訴理由者，應於上訴期間屆滿後20日
內向本院補提理由書(均須按他造當事人之人數附繕本)「切勿逕
送上級法院」。
中    華    民    國   111    年    1     月    21    日
                                書記官  黃振羽
附錄本判決論罪科刑法條：
中華民國刑法第339 條第1 項
意圖為自己或第三人不法之所有，以詐術使人將本人或第三人之
物交付者，處5 年以下有期徒刑、拘役或科或併科50萬元以下罰
金。
附表：
┌────────────────────────┬──────────┐
│                   緩刑條件                     │        備註        │
├────────────────────────┼──────────┤
│沈秋鑾願給付張秋枝新臺幣（下同）7 萬5 千6 百元。│本院110 年度雄司附民│
│以匯款方式分期匯入張秋枝指定帳戶，自民國110 年11│移調字第1123號      │
│月30日起至全部清償完畢為止，共分為12期，每月為1 │                    │
│期，按月於每月30日前（如逢2 月，則為2 月28日前）│                    │
│給付6 千元（惟最後1 期給付9 千6 百元），如有1 期│                    │
│未付，尚未到期部分視為全部到期。                │                    │
└────────────────────────┴──────────┘